臺灣新北地方法院民事裁定
110年度消債更字第301號
聲  請  人
即  債務人  王志祥  

代  理  人  賀華谷律師
上列當事人因消費者債務清理事件聲請更生，本院裁定如下：
    主  文
一、聲請人王志祥自民國111年1月12日上午10時起開始更生程序
    。
二、本件得由司法事務官進行更生程序。
    理  由
一、按債務人不能清償債務或有不能清償之虞者，得依本條例所
    定更生或清算程序，清理其債務；債務人無擔保或無優先權
    之本金及利息債務總額未逾新臺幣（下同）1,200萬元者，
    於法院裁定開始清算程序或宣告破產前，得向法院聲請更生
    ；債務人對於金融機構負債務者，在聲請更生或清算前，應
    向最大債權金融機構請求協商債務清償方案，或向其住、居
    所地之法院或鄉、鎮、市、區調解委員會聲請債務清理之調
    解；法院開始更生程序之裁定，應載明其年、月、日、時，
    並即時發生效力；法院裁定開始更生或清算程序後，得命司
    法事務官進行更生或清算程序，必要時，得選任律師、會計
    師或其他適當之自然人或法人一人為監督人或管理人，消費
    者債務清理條例（下稱消債條例）第3條、第42條第1項、第
    151條第1項、第45條第1項、第16條第1項分別定有明文。
二、本件聲請人主張略以：聲請人先前做生意資金短缺以卡養卡
    還債，後因生意失敗，致目前積欠債務金額共計303萬0,402
    元，而聲請人前曾向鈞院聲請與最大債權金融機構為債務清
    理前置調解，惟調解不成立。而聲請人目前於瓦斯行打零工
    ，擔任瓦斯桶之送貨人員，平均每月收入約為3萬9,000元
　　，每月必要生活費用及扶養費合計為3萬4,000元，餘額僅有
    5,000元，且聲請人名下雖有87年出廠之汽車1輛，惟該輛汽
    車已報廢僅因故未能註銷，另尚有存款若干元外，別無其他
    財產，是聲請人實有不能清償債務之虞之情事。又聲請人復
    未經法院裁定開始清算程序或宣告破產，為此，爰依法聲請
    更生等語。
三、經查：
(一)聲請人前於民國110年4月1日向本院聲請債務清理之前置調
    解，並由本院以110年度司消債調字第305號調解事件受理在
    案，並訂於同年月27日進行調解程序。嗣於調解程序期日，
    因最大債權金融機構未到庭參與調解，致前置調解不成立等
    情，此有本院110年4月27日調解程序筆錄、調解不成立證明
    書等件在卷可稽（見本院110年度司消債調字第305號卷第47
    -49頁，下稱調解卷），並經本院依職權調閱上開調解卷宗
    查明屬實。是以，本件聲請人所為本件更生聲請可否准許，
    應審究聲請人其現況是否有不能清償債務或有不能清償之虞
    之情事而定。
(二)聲請人主張其積欠債務達303萬0,402元，而其名下雖有87年
    出廠汽車1輛，惟該輛汽車已報廢僅因故未能註銷，另尚有
    存款若干元外，別無其他財產等情，業據提出財產及收入狀
    況說明書、債權人清冊、債務人清冊、財團法人金融聯合徵
    信中心查詢當事人綜合信用報告回覆書、108至109年度綜合
    所得稅各類所得資料清單、全國財產稅總歸戶財產查詢清單
    及第一銀行安和分行、合作金庫銀行東新莊分行、新北市板
    橋區農會社後分部、新北市土城區農會本會、板橋中正路郵
    局之存摺封面及內頁等件影本附卷為憑（見調解卷第4-16頁
    、本院卷第31-47頁、第71頁），是聲請人此部分之主張，
    應堪採信。
(三)又聲請人陳稱其目前於瓦斯行打零工，擔任瓦斯桶之送貨人
    員，平均每月收入約為3萬9,000元等語，此有聲請人提出之
    收入切結書、勞工保險被保險人投保資料表、每月送貨統計
    表、每月薪資表等件影本存卷足徵（見調解卷第17-18頁反
    面、本院卷第49-59頁），經核與聲請人所述大致相符，故
    堪認聲請人目前平均每月收入為3萬9,000元。
(四)另聲請人主張每月必要生活費用及扶養費合計為3萬4,000元
    （含膳食費7,000元、交通費800元、房屋租金12,000元、勞
    健保費3,200元、雜費1,000元、父、母扶養費各5,000元）
    等語，雖據聲請人提出房屋租賃契約書、勞、健保費繳費通
    知、戶籍謄本等件影本存卷足參（見本院卷第61-69頁）。
    然查，聲請人既欲以更生程序清理其債務，當盡力清償，而
    非維持過去之慣常生活，故不得由聲請人任意主張其基本生
    活費用之數額，而欲藉更生之程序逃避及減免應清償之債務
    。關於聲請人父、母親之扶養費用部分，因聲請人並未說明
    其父王鄧厚雲、母王鴛鴦有何不能維持生活而受有其扶養之
    必要，復未能提出相關資料釋明，故聲請人此部分之主張，
    自難認為可採，即應予剔除；關於房屋租金部分，聲請人主
    張其與母親王鴛鴦同住於租屋處，每月支出房屋租金1萬2,0
    00元等語，既聲請人自陳與其母親同住，則聲請人之母親即
    應與聲請人共同負擔房屋租金，故聲請人每月應支出之房屋
    租金應為6,000元（計算式：12,000元÷2人＝6,000元），逾
    此範圍部分，應予剔除；關於勞、健保費部分，觀諸聲請人
    提出之勞、健保費繳費通知，可知聲請人110年7月至12月需
    繳納之會費為1,200元、勞保費為9,264元、健保費為8,928
    元，惟其中聲請人繳納之健保費8,928元，尚有包含其母親
    王鴛鴦之健保費在內，然王鴛鴦並無受聲請人扶養之必要乙
    節，已如前述，則王鴛鴦之健保費即應由王鴛鴦自行負擔，
    故聲請人每月支出之勞、健保費（含工會會費）應為2,488
    元【計算式：（1,200元＋9,264元＋8,928元÷2人）÷6月＝2,48
    8元】，逾此範圍部分，自屬無據，應予剔除；至就聲請人
    上開所列其餘必要生活支出部分，雖聲請人仍有部分並未能
    提出相關單據釋明，然本院衡諸現今社會經濟消費情形，認
    其上開所提列之個人必要支出數額，尚稱合理而應堪採信。
    從而，聲請人每月之必要生活費用應以1萬7,288元計為合理
    （計算式：膳食費7,000元＋交通費800元＋雜費1,000元＋房屋
    租金6,000元＋勞、健保費2,488元＝17,288元）。
(五)基上，本院審酌聲請人現況之財產、勞力及信用等清償能力
    ，以聲請人目前平均每月收入約3萬9,000元，經扣除其每月
    必要生活支出及扶養費用計1萬7,288元後，僅餘2萬1,712元
    （計算式：39,000元－17,288元＝21,712元）；而聲請人現積
    欠債務金額約303萬0,402元，如以其上開每月收入扣除必要
    生活支出後之餘額按月清償前開債務，尚須約11.63年始能
    清償完畢【計算式：3,030,402元÷21,712元÷12月≒11.63年
    】，且上開債務倘再持續加計利息及違約金，其債務金額勢
    將更高、還款年限顯然更長，故堪信聲請人目前之經濟狀況
    已有不能清償其所負前開債務之虞之情形。從而，聲請人所
    為本件聲請，核符消債條例第3條所定「不能清償之虞」之
    要件。
四、綜上所述，本件聲請人為一般消費者，並未從事營業活動。
    其有無法清償債務之虞情事，又所負無擔保或無優先權之債
    務，並未逾1,200萬元，且未經法院裁定開始清算程序或宣
    告破產，復查無消債條例第6條第3項、第8條或第46條各款
    所定駁回更生聲請之事由存在，則聲請人聲請更生，洵屬有
    據，應予准許，並命司法事務官進行本件更生程式，爰裁定
    如主文。
五、至聲請人應於更生程序開始後，由債權人會議可決或由法院
    裁定認可其更生方案後方能實行，倘未能經債權會議可決或
    經法院裁定認可，則依消費者債務清理條例第61條規定，應
    續行清算程序，故本件聲請人仍應提出足以為債權人接受或
    經法院認為公允之更生方案以供採擇，附此敘明。
中　　華　　民　　國　　111 　年　　1 　　月　　12　　日
                  民事第一庭  法  官  毛崑山
上為正本係照原本作成。
本件不得抗告。
本裁定已於111年1月12日上午10時公告。
中　　華　　民　　國　　111 　年　　1 　　月　　12　　日
                              書記官  童淑敏